【裁判字號】    97,交上易,91
【裁判日期】    970612
【裁判案由】    過失傷害
【裁判全文】
臺灣高等法院刑事判決                97年度交上易字第91號
上  訴  人  臺灣臺北地方法院檢察署檢察官
被      告  乙○○
上列上訴人因被告過失傷害案件，不服臺灣臺北地方法院97年度
交易字第38號，中華民國97年2月22日第一審判決（起訴案號：
臺灣臺北地方法院檢察署96年度偵字第5883號），提起上訴，本
院判決如下：
    主  文
原判決撤銷。
乙○○因過失傷害人，處有期徒刑貳月，如易科罰金，以新臺幣
壹仟元折算壹日；減為有期徒刑壹月，如易科罰金，以新臺幣壹
仟元折算壹日。
    事  實
一、乙○○於民國（下同）95年9月19日下午5時40分許，騎乘車
    號CVZ- 689號重型機車，沿臺北市○○○路由南往北方向行
    駛，途經同路與愛國西路之交岔口時，理應注意車輛行駛至
    交岔路口，應遵守燈光號誌或交通指揮人員之指揮，遇有交
    通指揮人員指揮與燈光號誌並用時，以交通指揮人員之指揮
    為準，並應注意車前狀況，隨時採取必要之安全措施，而依
    當時天候晴、日間自然光線、柏油路面乾燥、無缺陷、無障
    礙物、視距良好等情形，無不能注意之情事，竟疏未注意上
    開交岔路口之交通號誌已變為紅燈，且現場執行交通指揮勤
    務之員警已作出手勢禁止南北向之車輛通行，於通過交岔路
    口時，貿然闖紅燈及未遵守交通指揮人員之指揮而行駛，適
    有甲○○騎乘車號NPN-355號重型機車，沿愛國西路慢車道
    之東往西方向綠燈起步欲通過該交岔路口，致乙○○之機車
    前方撞擊甲○○之機車左側，造成甲○○人車倒地，並受有
    左外踝骨折之傷害。嗣乙○○於肇事後，向前往現場處理尚
    不知何人肇事之臺北市政府警察局中正一分局交通分隊警員
    坦承肇事而自首，並願接受裁判。
二、案經甲○○訴由臺北市政府警察局中正一分局報請臺灣臺北
    地方法院檢察署檢察官偵查起訴。
    理  由
一、被告乙○○經本院合法傳喚，無正當理由未於審理期日到庭
    應訊，亦未提出書狀到院為否認或抗辯；但查上揭犯罪事實
    ，業據被告乙○○於原審審理中坦承不諱，核與告訴人甲○
    ○於偵查中指訴發生車禍之情節大致相符。且被告於通過上
    開交岔路口時，其所行南北向之路口已變為紅燈，現場執行
    交通指揮勤務之員警當時並已作出手勢禁止南北向之車輛通
    行，而被告駕車卻闖紅燈及未遵守交通指揮人員之指揮，致
    撞擊告訴人車輛之事實，業據證人即現場執行交通指揮勤務
    之員警林文德於檢察官偵訊時證述明確（見偵查卷第60頁）
    ，又告訴人因此受有左外踝骨折之傷害，並有聯合醫院和平
    院區之診斷證明書附卷可稽，復有道路交通事故現場圖、道
    路交通事故補充資料表、交通事故談話紀錄表、道路交通事
    故調查報告表(一)、(二)、道路交通事故初步分析研判表及現場
    照片在卷可資佐證。
二、按汽車行駛至交岔路口，應遵守燈光號誌或交通指揮人員之
    指揮，遇有交通指揮人員指揮與燈光號誌並用時，以交通指
    揮人員之指揮為準；汽車行駛時，駕駛人應注意車前狀況，
    並隨時採取必要之安全措施，道路交通安全規則第102條第1
    項第1款、第94條第3項分別定有明文。被告乃考領有普通重
    型機車駕駛執照之人，有前揭道路交通事故調查報告表可參
    ，其駕車自應注意上述道路交通安全規定，而依附卷之道路
    交通事故調查報告表所載：肇事當時係晴天、日間自然光線
    、柏油路面乾燥、無缺陷、無障礙物、視距良好等情形，並
    無不能注意之情事，竟於通過上開交岔路口時闖紅燈及未遵
    守交通指揮人員之指揮，致撞擊告訴人之車輛而發生車禍，
    足證被告之駕車行為顯有過失；且告訴人確因本件車禍而受
    有前述傷害，已如前述，則被告之過失犯行與告訴人之傷害
    結果間，顯具有相當之因果關係。此外，本件車禍經檢察官
    送請臺北市車輛行車事故鑑定委員會及覆議委員會鑑定肇事
    責任結果，亦認被告違反號誌管制（闖紅燈），為車禍事故
    之肇事原因，有臺北市車輛行車事故鑑定委員會鑑定意見書
    、臺北市車輛行車事故鑑定覆議委員會鑑定覆議意見書各1
    份在卷足憑。
三、從而，本件事證明確，被告過失傷害犯行，至堪認定，應依
    法論科。
四、核被告所為，係犯刑法第284 條第1 項前段之過失傷害罪。
    又起訴之犯罪事實雖漏未敘及被告有闖紅燈及未遵守交通指
    揮人員之指揮之過失事實，惟業經認定如前，此部分自應予
    補充。
五、原審認定被告應成立刑法第284條第1項前段之過失傷害罪，
    併予以論罪科刑，本非無見。但查本件被告於前開時間，騎
    車行經該地之交叉路口，斯時該交岔路口之交通號誌已變為
    紅燈，且現場執行交通指揮勤務之員警（經查為證人林文德
    ）已作出手勢禁止南北向之車輛通行，於通過交岔路口時，
    貿然闖紅燈及未遵守交通指揮人員之指揮而行駛，適有告訴
    人甲○○騎乘車號NPN-355號重型機車，沿愛國西路慢車道
    之東往西方向綠燈起步欲通過該交岔路口，致被告之機車前
    方撞擊告訴人之機車左側，造成告訴人人車倒地，並受有前
    開傷勢，是時在該地值勤之警員即證人林文德見狀即向前處
    理，並通報隊部通報救護車前來將告訴人送醫等情，已經證
    人林文德於偵查中證述在卷（偵查卷第60頁），並有林文德
    之道路交通事故談話紀錄表（見證人使用）在卷足憑（偵查
    卷第18頁）。而被告當下並未向林文德警員自首犯罪，此業
    據被告於原審供承在卷（原審卷第12頁反面），基此原審認
    定被告本案之犯行符合自首減刑之規定，即有認定事實之違
    誤。且查被告肇事迄今未與告訴人成立和解，又其闖越紅燈
    而肇事，犯行非輕，原審未察，僅量處拘役五十日，尚嫌輕
    縱。綜上檢察官上訴意旨指稱原審判決有上開之違誤，為有
    理由，應由本院加以撤銷改判。爰審酌被告年紀尚輕，目前
    就讀臺北大學研究所，業經其供陳在卷，且無犯罪前科紀錄
    ，有本院被告前案紀錄表在卷可按，素行尚稱良好，其駕駛
    機車行經交岔路口時，竟貿然闖紅燈行駛，致撞擊告訴人之
    機車，使告訴人受有左外踝骨折之傷害，其違反交通安全規
    則之注意程度，及雙方對於賠償金額未能達成共識，致未能
    和解，暨被告犯後已坦認犯行之態度，與告訴人所受傷勢等
    一切情狀，量處有期徒刑二月，並諭知易科罰金之折算標準
    。又查被告犯罪之時間，係在96年4月24日以前，所為符合
    中華民國九十六年罪犯減刑條例第2條所定之減刑條件，應
    依該減刑條例第2條第1項第3款之規定，減其宣告刑二分之
    一，爰減刑為有期徒刑一月，並諭知易科罰金之折算標準。
六、被告經本院合法傳喚，無正當理由未於本院審理期日，爰不
    待其陳述逕為判決。
據上論斷，應依刑事訴訟法第369條第1項前段、第364條、第371
條、第299條第1項前段，刑法第284條第1項前段、第41條第1項
前段，刑法施行法第1條之1，中華民國九十六年罪犯減刑條例第
2條第1項第3款、第7條、第9條，判決如主文。
本案經檢察官呂光華到庭執行職務。
中    華    民    國    97    年    6     月    12    日
            刑事第九庭審判長法  官  陳貽男
                            法  官  許宗和
                            法  官  周盈文
以上正本證明與原本無異。
不得上訴。
                            書記官  余姿慧
中    華    民    國    97    年    6     月    12    日
附錄：本案論罪科刑法條全文
刑法第284條
因過失傷害人者，處6 月以下有期徒刑、拘役或5 百元以下罰金
，致重傷者，處1 年以下有期徒刑、拘役或5 百元以下罰金。
從事業務之人，因業務上之過失傷害人者，處1 年以下有期徒刑
、拘役或1 千元以下罰金，致重傷者，處3 年以下有期徒刑、拘
役或2 千元以下罰金。


司法院資訊處製作；財團法人民間司法改革基金會備份。
